最高法院民事判決　　　　　　　　　　　　　　　　八十七年度台上字第三七七號
　　上 訴 人　楊敏雄
　　被上訴人　楊作霖即祭祀公業楊六使公楊六使管理人
右當事人間請求確認派下權事件，上訴人對於中華民國八十六年六月十一日台灣高等
法院第二審判決（八十五年度重上字第一二號），提起上訴，本院判決如左：
    主  文
原判決關於駁回上訴人就確認派下權存在之上訴及該訴訟費用部分廢棄，發回台灣高
等法院。
其他上訴駁回。
第三審訴訟費用關於駁回其他上訴部分由上訴人負擔。
    理  由
本件上訴人主張：伊為祭祀公業楊六使公楊六使（下稱系爭祭祀公業）之派下員，惟
被上訴人竟否認伊為派下員等情，求為確認伊為系爭祭祀公業派下員，有派下權存在
之判決。
被上訴人則以：上訴人之祖先楊漳並非系爭祭祀公業之派下員，上訴人自非派下員。
縱其祖先楊漳為系爭祭祀公業派下員楊士彰，因該派下權業經上訴人之祖父楊枝讓與
系爭祭祀公業管理人楊作霖之父楊秋發，其派下權亦不存在等語，資為抗辯。
原審以：身分為法律關係發生之原因，非法律關係本身，身分存在與否，乃事實問題
，不得為確認之訴之標的。上訴人請求確認伊為系爭祭祀公業之派下員部分，因係確
認身分之存在與否，揆諸上開說明，自不得為確認之訴之標的。又上訴人之祖先楊漳
並未列名於楊氏一脈昭穆名次祿位之內，非系爭公業之派下員，自無派下權可供上訴
人繼承。上訴人主張對系爭祭祀公業有派下權存在，即無理由。因而維持第一審所為
上訴人敗訴之判決。
廢棄部分（確認派下權存在部分）
查依上訴人提出之戶籍謄本記載：上訴人之母為楊氏阿笑、祖父為楊枝，曾祖父為楊
水全、高祖父為楊漳，楊枝設籍於桃園郡桃園街小檢溪九六號（見一審(一)卷二六頁，
(二)卷上四五、四六頁）。而被上訴人提出之賣渡證書記載：出售楊漳生派下權之人為
楊枝，設籍同上址（見一審(二)卷下一八○頁），其提出之系統圖則記載：楊枝之父為
楊水泉、楊水泉之父為楊士彰，楊枝設籍亦同上址（見一審(二)卷下一八五頁）。則被
上訴人所辯出售派下權之楊枝似即上訴人之祖父楊枝，系統圖所載楊枝之父楊水泉似
為楊水全之誤。果爾，系統圖及楊氏一脈昭穆名次祿位內所載楊士彰者，是否非上訴
人之高祖父楊漳，即有推求之餘地。原審未遑詳求，遽認上訴人主張其祖先為楊漳，
並非楊士彰，自無派下權可言云云，不無速斷。上訴論旨主張原審此部分判決違背法
令，聲明廢棄，為有理由。
駁回部分（確認為派下員部分）
原審以上開情詞，駁回上訴人關於請求確認上訴人為系爭祭祀公業派下員部分之上訴
，經核於法洵無不合。上訴論旨指摘原審此部分判決違背法令，聲明廢棄，為無理由
。
據上論結，本件上訴為一部有理由、一部無理由，依民事訴訟法第四百七十七條第一
項、第四百七十八條第一項、第四百八十一條、第四百四十九條第一項、第七十八條
，判決如主文。
中      華      民      國    八十七    年      二      月    二十六    日
                              最高法院民事第六庭
                                  審判長法官  蕭  亨  國
                                        法官  吳  正  一
                                        法官  楊  隆  順
                                        法官  陳  淑  敏
                                        法官  黃  義  豐
      右正本證明與原本無異
                                              書  記  官
中      華      民      國    八十七    年      三      月      十      日
